【裁判字號】    99,勞簡,2
【裁判日期】    990517
【裁判案由】    給付工資等
【裁判全文】
臺灣臺中地方法院民事判決  99年度勞簡字第2號
原  告  乙○○
被  告  甲○○○○○○○○○○.
上列當事人間給付工資等事件，本院於民國99年5月3日言詞辯論
終結，判決如下：
    主      文
被告應給付原告新臺幣貳拾柒萬肆仟捌佰柒拾壹元，及自民國九
十九年一月九日起至清償日止，按年息百分之五計算之利息。
原告其餘之訴駁回。
訴訟費用由被告負擔二分之一，餘由原告負擔。
本判決原告勝訴部分，得假執行。但被告如以新臺幣貳拾柒萬肆
仟捌佰柒拾壹元為原告預供擔保，得免為假執行。
    事實及理由
一、原告起訴主張：其於民國94年9月14日至98年11月30日在被
    告料理店工作，每日上班時間為9：30-14：00、17：00-21
    ：30，一個月固定公休4日，每月工資為新臺幣(下同)29000
    元。詎被告於98年10月10日無故降薪，迫使原告非自願離職
    ，經臺中市勞資關係協會協調，被告均置之不理，爰本於勞
    動基準法之規定，請求加班費新臺幣(下同)421176元、休假
    與特別休假薪水27092元，合計448268元，及自起訴狀繕本
    送達翌日起至清償日止，按年息5%計算之利息。
二、被告則以：被告員工上班時間為8小時（其中1小時為用餐時
    間），並無超過勞基法之規定，故無法支付加班費。原告上
    班4年來，一直無法成長，經常出錯，至今仍無法點菜、配
    菜，日語仍無法書寫，被告忍無可忍才將職務加給部分扣薪
    1 次，且於臺中市勞資關係協會協調時全額補足。原告是自
    動離職，並非被告將其解職等語置辯，請求駁回原告之訴，
    並陳明如受不利判決，願供擔保，請准宣告免為假執行。
三、按訴狀送達後，原告不得將原訴變更或追加他訴，但擴張或
    減縮應受判決事項之聲明者，不在此限，民事訴訟法第255
    條第1項第3款定有明文。又通常訴訟事件因訴之變更或一部
    撤回，致其訴之全部屬於民事訴訟法第427條第1項或第2項
    之範圍者，承辦法官應以裁定改用簡易程序，並將該通常訴
    訟事件報結後改分為簡易事件，由原法官或受命法官依簡易
    程序繼續審理，同一地方法院適用簡易程序審理事件事務分
    配辦法第4條第1項定有明文。本件因原告減縮對被告應受判
    決事項之聲明，致其訴訟標的價額已屬民事訴訟法第427條
    第1項規定應適用簡易訴訟程序之範圍，本院爰依上開規定
    裁定改用簡易程序，並將原通常訴訟事件報結後，依簡易程
    序繼續審理，合先敘明。
四、原告主張其於94年9月14日至98年11月30日在被告料理店工
    作，每月工資為新臺幣(下同)29000元之事實，為被告所不
    爭執，此部分事實，堪信為真實。至原告主張其每日上班時
    間為9：30-14：00、17：00-21：30，被告積欠其加班費421
    176元、休假與特別休假薪水27092元，合計448268元之事實
    ，則為被告所否認，並以前詞置辯。經查，
  (一)加班費部分：
    １證人即被告離職員工白燕於99年3月29日本院言詞辯論時
      結證稱：「(法官問：是否知悉八萫日本料理店上班時間
      ？)答：知道，我以前也有在八萫日本料理店工作。八萫
      日本料理店的上班時間是從早上九點半上班到下午二點，
      中間有休息，下午是五點上班到下午九點半，一個月公休
      四天，國定假日也都有上班」，是原告主張其每日上班時
      間為9：30-14：00、17：00-21：30之事實，堪信為真實
      。至證人即被告總經理陳美玉於99年3月1日本院言詞辯論
      時證稱：「我們上班時間是上午九點三十分到下午二點，
      下午五點到晚上九點」、證人即被告員工黃志峰於同日本
      院言詞辯論時證稱：「我們上班時間是上午九點三十分到
      下午二點，下午五點到晚上九點」，惟渠等均為被告現職
      員工，職責所繫，其證詞難免偏頗，已難採信。而被告所
      提出之員工守則雖有「一‧員工上班時間為9：30-14：00
      、17：00-21：00(扣除用餐時間一小時，故上班時間為八
      小時。)」之記載，惟觀之該員工守則其上有立可白塗改
      之痕跡，頁末日期為空白，顯係被告臨訟所杜撰，亦不足
      採信。
    ２原告每日上班時間為9：30-14：00、17 ：00-21：30，已
      如前述。而被告於99年5月3日本院言詞辯論時陳述：「沒
      有原告的出勤的打卡資料，我無法提出」，惟未爭執原告
      於94年9月14日至98年11月30日任職期間有未到班情形，
      應認原告任職期間合計工作日為1539日，每日延長工作時
      間為1小時，合計延長工作時間為1539時。又原告主張其
      每月工資為29000元，為被告所不爭執，則原告時薪應為
      121元「計算式：29000÷30÷8＝121(元以下四捨五入)
      」，依勞動基準法第24條第1款規定：「雇主延長勞工工
      作時間者，其延長工作時間之工資依左列標準加給之：一
      、延長工作時間在二小時以內者，按平日每小時工資額加
      給三分之一以上」，原告每日延長工作時間工資為每小時
      161元「計算式：121×(1+1/3)＝161(元以下四捨五入)」
      ，合計被告應給付原告之延長工作時間工資為247779元「
      計算式：161×1539＝247779」。原告請求被告給付延長
      工作時間工資部分，於此範圍內為有理由，應予准許，逾
      此部分難認有理，應予駁回。
  (二)休假及特別休假部分：
    １證人即被告總經理陳美玉於99年3月1日本院言詞辯論時證
      稱：「(法官問：休假日上班有無加發薪資？)答：休假日
      上班有薪水，但沒有多發薪資。」、證人即被告員工黃志
      峰於同日本院言詞辯論時亦證稱：「(法官問：休假日上
      班有無加發薪資？)答：休假日上班有薪水，但沒有多發
      薪資。」，足認被告於原告休假日上班，均未加倍發給工
      資。
    ２按勞動基準法第第37條規定：「紀念日、勞動節日及其他
      由中央主管機關規定應放假之日，均應休假」、同法施行
      細則第23條第1項規定：「本法第三十七條規定應放假之
      紀念日如左：一、中華民國開國紀念日（元月一日）。二
      、和平紀念日（二月二十八日）。三、革命先烈紀念日（
      三月二十九日）。四、孔子誕辰紀念日（九月二十八日）
      。五、國慶日（十月十日）。六、先總統蔣公誕辰紀念日
      （十月三十一日）。七、國父誕辰紀念日（十一月十二日
      ）。八、行憲紀念日（十二月二十五日）。」、第2項規
      定：「本法第三十七條所稱勞動節日，係指五月一日勞動
      節。」、第3項規定：「本法第三十七條所稱其他由中央
      主管機關規定應放假之日如左：一、中華民國開國紀念日
      之翌日（元月二日）。二、春節（農曆正月初一至初三）
      。三、婦女節、兒童節合併假日（民族掃墓節前一日）。
      四、民族掃墓節（農曆清明節為準）。五、端午節（農曆
      五月五日）。六、中秋節（農曆八月十五日）。七、農曆
      除夕。八、台灣光復節（十月二十五日）。九、其他經中
      央主管機關指定者。」，依上開規定，勞工每年應放假之
      日，至少有19日。而原告於94年9月14日至98年11月30日
      在被告料理店工作，已逾4年，其例假及應放假之日，至
      少有76日「計算式：19×4＝76」，而被告於原告休假日
      上班，均未加倍發給工資，已如前述，則依勞動基準法第
      39條規定：「第三十六條所定之例假、第三十七條所定之
      休假及第三十八條所定之特別休假，工資應由雇主照給。
      雇主經徵得勞工同意於休假日工作者，工資應加倍發給。
      因季節性關係有趕工必要，經勞工或工會同意照常工作者
      ，亦同。」，被告於原告休假日上班所未加發之工資，至
      少為73568元「計算式：76×121×8＝73568」以上，遑論
      原告於特別休假日上班所未加發之工資。從而，原告請求
      被告給付休假及特別休假工資27092元，為有理由，應予
      准許。
五、綜上所述，原告依勞動基準法之規定，請求被告給付延長工
    作時間工資247779元、給付休假及特別休假工資27092元，
    合計274871元，及自起訴狀繕本送達翌日即99年1月9日起至
    清償日止，按年息5%計算之利息，為有理由，應予准許；逾
    此部分之請求，為無理由，應予駁回。
六、本判決原告勝訴部分，因所命被告給付之金額未逾50萬元，
    依民事訴訟法第389條第1項第5款之規定，自應依職權宣告
    假執行。又被告陳明願供擔保請准為免予假執行之宣告，經
    核於法並無不合，依法酌定相當之擔保金額予以准許。
七、訴訟費用負擔及假執行之依據：民事訴訟法第79條、第389
    條第1項第5款、第392條，判決如主文。
中    華    民    國    99    年    5     月    17    日
                  民事第一庭  法  官  劉正中
以上為正本係照原本作成。
如對本判決上訴，須於判決送達後20日內向本院提出上訴狀（須
附繕本）。
中    華    民    國    99    年    5     月    17    日
                              書記官

司法院資訊處製作；財團法人民間司法改革基金會備份。
